---
title: "TP2"
output: html_document
---

```{r setup, include=FALSE}
knitr::opts_chunk$set(echo = TRUE, out.width="50%")
```

## Exercice 1


```{r}
table(mtcars$carb)
```

-   Variables qualitatives: vs, am (modalités 0 ou 1)
-   Variables quantitatives discrètes: cyl (4,6,8), gear (3,4,5), carb (1,2,3,4,6,8)
-   Variables quantitatives continues: mpg, disp, hp, drat, wt, qsec

```{r}
summary(mtcars)
```

la moyenne de mpg est 20.09, la valeur max de disp est 472, 
la proportion de manuelles est la moyenne de am (car 1 si manuelle et 0 sinon) soit 40,62% donc 59,38% d'automatiques.


## Exercice 2

```{r}
mpg <- mtcars$mpg # indicateur de consommation
cyl <- mtcars$cyl # nb cylindres
am <- mtcars$am # transmission 1 si manuelle
disp <- mtcars$disp # vol de carb déplacé dans les pistons du moteur (gde va = gros moteur)
vs <- mtcars$vs
```

```{r}
par(mfrow=c(1,2),cex=0.8)
boxplot(mpg,main="consommation",ylab="mpg")
boxplot(mtcars[am==0,"mpg"],mtcars[am==1,"mpg"],ylab="mpg",names=c("automatique","manuelle"),main="mpg selon la transmission")
```

boxplot montre : min, max, quartiles et médiane.

## Exercice 3

```{r}
table(am)
```

```{r}
freqtab <- prop.table(table(am)); # table(am)/length(am) 
```

```{r}
par(mfrow=c(1,2))
pie(freqtab,labels=c("automatique","manuelle"), main="transmission")
barplot(freqtab, main="transmission",names=c("automatique","manuelle"),ylab="fréquences")
```

Dès que plus de 5 modalités le diagramme en barres est préférable. Il permet de plus de représenter côte à côte deux distributions.


Tableau des effectifs croisés : nbre d'individus par couple de modalités:
```{r}
table(am,vs); 
```
Tableau des fréquences croisées:
```{r}
prop.table(table(am,vs))
```

```{r}
prop.table(table(am,vs),1) # fréquence des vs pour chaque am
prop.table(table(am,vs),2) # fréquence des am pour chaque vs
barplot(prop.table(table(am,vs),2),beside=T,xlab="vs")
```

la proportion de voiture automatique (am=0) est en gris foncé pour les voitures manuelles (am=1) en gris clair : elles sont différentes en fonction de vs, il y a donc un lien entre vs et am.


## Exercice 4 

```{r}
sum(cyl) # somme 
sum(cyl^2) # somme des carrés
mean(cyl) # moyenne: sum(cyl)/length(cyl)
sum((cyl-mean(cyl))^2)/length(cyl) # variance empirique
var(cyl) # variance empirique corrigée
sd(cyl) # ecart-type corrigé
```

```{r}
quantile(cyl)
```
donne par défault les quartiles. 

```{r}
mean(mpg) # moyenne
sd(mpg) # écart-type corrigé 
```

## Exercice 5

```{r}
par(mfrow=c(1,2))
freqtabcyl <- table(cyl)/length(cyl)
pie(freqtabcyl, main="répartition du nombre de cylindre")
barplot(freqtabcyl, main="répartition observée de cyl", names=c("4","6","8"),ylab="fréquences")
```

La somme des hauteurs, sum(freqtabcyl), est 1, ce sont des fréquences.

```{r}
hist(disp,prob=T,main="distribution observée de disp", ylab="densité",xlab="disp")
curve(dnorm(x,m=mean(disp),sd=sd(disp)),add=T,col=2)
```

La distribution de disp ne semble pas suivre une loi normale.

## Exercice 6

```{r}
cumsum(freqtabcyl) # cumsum(table(cyl)/length(cyl)) 
par(mfrow=c(1,2))
cumfreqcyl <- c(0,cumsum(freqtabcyl),1) 
plot(c(2,4,6,8,10),cumfreqcyl,type="s",xlab="cyl",ylab="fréquences cumulées",main="FdR empirique de cyl")
plot(ecdf(cyl),xlab="cyl")
```

