---
title: "TP4"
output: html_document
---

```{r setup, include=FALSE}
knitr::opts_chunk$set(echo = TRUE, out.width="50%")
```

## Extraction de données

```{r}
cardiaque <- read.table("~/mypathtosta401data/cardiaque.csv",sep=",",dec=".",header=T)
sysC <- cardiaque[cardiaque$cardiaque==1,"systolique"]
length(sysC) # taille
sd(sysC) # ecart-type corrigé
mean(sysC) # moyenne
quantile(sysC) # quartiles
```

## Exercice 1

1.
```{r}
n <- 50
mu <- 2
sigma <- 2
x <- rnorm(n,mean=mu,sd=sigma)
```

2.
```{r}
demp <- quantile(x, probs=seq(0,1,0.1),type=1)
```

3.
```{r}
dtheo <- qnorm(seq(0,1,0.1),mean=mu,sd=sigma)
```

4.
```{r}
plot(dtheo,demp,main="les déciles",xlab="déciles théoriques", ylab="déciles empiriques") 
abline(0,1,col="green")
```

le décile empirique approche le décile théorique

5.
```{r}
hist(x,probability=TRUE)
curve(dnorm(x,mean=mu,sd=sigma),add=TRUE,col="green")
```

l'histogramme est assez proche de la densité qui est la répartition théorique de X

6.
```{r}
qemp <- quantile(x, probs=(1:n)/(n+1),type=1)
summary(qemp-sort(x))
```

7.
```{r}
qtheo <- qnorm((1:n)/(n+1),mean=mu,sd=sigma)
plot(qtheo,qemp,xlab="quantiles théoriques ",ylab="quantiles empiriques")
abline(0,1,col="green")
```

8.
```{r}
qtheoU <- qnorm((1:n)/(n+1)) # quantiles théoriques pour la loi normale centrée réduite
plot(qtheoU,qemp)
abline(mu,sigma,col="green")
```

9.
```{r}
qqnorm(x)
abline(mu,sigma,col="green")
qqline(x,col="blue")
points(qnorm(c(0.25,0.75)),quantile(x,probs=c(0.25,0.75)),pch=20,col="blue")
legend("topleft",legend=c("2+2x","qqline"),col=c("green","blue"),lwd=2)
```

qqline ne donne pas tout à fait la droite d'équation y=mu+sigma*x (dite droite de Henry) qui à priori n'est pas connue.
La droite produite par qqline passe en fait par les points d'abscisses premier et troisième quartile et
ordonnées premier et troisième quartile estimés sur les n tirages. 

## Exercice 2 

1.
```{r}
n <- 120
```

2.
```{r}
x <- runif(n,min=-1,max=1) # E(X)=0 et Var(X)=1/3
qqnorm(x)
qqline(x,col="blue")
```

Queues de distribution plus légères que celles de la normale.

3.
```{r,out.width="70%"}
par(mfrow=c(1,2))
x <- rt(n,3)
qqnorm(x)
qqline(x,col="blue")
curve(dnorm(x),from=-5,to=5)
curve(dt(x,3),add=TRUE,col="red")
legend("topleft",legend=c("norm","student(3)"),col=c("black","red"),lwd=2)
```

Le S est dans l'autre sens car la student a des queues de distribution plus lourdes que la loi normale.

4.
```{r,out.width="70%"}
par(mfrow=c(1,2))
x <- rchisq(n,2)
qqnorm(x)
qqline(x,col="blue")
curve(dnorm(x),from=-3,to=10, ylim=c(0,0.6))
curve(dchisq(x,2),add=TRUE,col="red")
legend("topright",legend=c("norm","chi2(2)"),col=c("black","red"),lwd=2)
```

Une queue de distribution moins lourde d'un coté (vers 0) et plus lourde de l'autre (vers +infini)
et surtout une disymmétrie indiquée par l'absence de symétrie centrale entre les points.