---
title: "Revision_Eval_1"
author: "luunpl"
date: "2025-02-23"
output: html_document
---

```{r setup, include=FALSE}
knitr::opts_chunk$set(echo = TRUE)
```

# Exercice 1
# Chargement des donnees
```{r}
diam <- read.table("~/Personal/University/Semestre_4/401_STA/TP/Donnees/diamantsPurs.csv",head=T,sep = " ")
```

# Question 1
```{r}
x <- diam[diam$cut=="Premium","price"]
y <- diam[diam$cut=="VeryGood","price"]
x
y
```

# Question 2
```{r}
c(mean(x),sd(x))
c(mean(y),sd(y))
summary(x)
summary(y)
```
Les deux échantillons sont respectivement de tailles 44 et 54. Leurs moyennes empiriques sont de 6571 pour les diamants de taille Premium et 6612 pour ceux de taille VeryGood.
Leurs écart-types empiriques corrigés (noté $s'$ en cours) sont de 2480 pour les Premium et 2408 pour les VeryGood.

# Question 3
```{r}
boxplot(x,y,main="Prix d'un diamant selon la taille",name=c("Premium","VeryGood"))
points(c(mean(x),mean(y)),col=2,pch=20)

```

1) Des boxplots qui se ressemblent beaucoup (médianes presque égales et quartiles aussi) signe que la taille n'a pas d'effet sur le prix.

2) Des répartitions dissymétriques avec une étendue de valeurs beaucoup plus importante entre le premier quartile et la médiane qu'entre médiane et second quartile
et une moyenne assez différente de la médiane dans chaque échantillon.

3) Des queues de distributions assez similaires et pas d'individus extrêmes

# Exercice 2
# Question 1
```{r}
curve(pnorm(x,1,2),xlim=c(-5,7),main="FdR d'une variable X de loi N(1,4)",xlab="x",ylab="F(x)")
curve(pnorm(x,1,2),xlim=c(0,7),col=4,add=T)
abline(v=0,h=0)
points(c(0,0),c(0.25,0.75),col=2,pch=20) 
abline(h=c(0.25,0.75),col=2) # 1 point
abline(v=c(qnorm(0.25,1,2),qnorm(0.75,1,2)),col=2) # 1 point
points(c(qnorm(0.25,1,2),qnorm(0.75,1,2)),c(0,0), col=3, pch=20) # 1 point
```

# Question 2
```{r}
curve(dnorm(x,1,2),xlim=c(-5,7),main="densité d'une variable X de loi N(1,4)",xlab="valeurs de X possibles", ylab="f(x)") 
abline(h=0,v=0)
points(c(qnorm(0.25,1,2),qnorm(0.75,1,2)),c(0,0), col=3, pch=20,cex=1.5)
curve(dnorm(x,1,2),xlim=c(qnorm(0.25,1,2),qnorm(0.75,1,2)),add=T,col=3,lwd=2) 
segments(qnorm(0.25,1,2),0,qnorm(0.75,1,2),0,col=3,lwd=2)
segments(qnorm(0.25,1,2),0,qnorm(0.25,1,2),dnorm(qnorm(0.25,1,2),1,2),col=3,lwd=2)
segments(qnorm(0.75,1,2),0,qnorm(0.75,1,2),dnorm(qnorm(0.75,1,2),1,2),col=3,lwd=2)
```

Elle vaut $F(q_{0.75})-F(q_{0.25})=0.75-0.25=0.5$.
