---
title: "Correction Sujet B -- Evaluation 1 -- TPSTA401 --- 2024"
output:
  html_document: default
  pdf_document: default
---

```{r setup, include=FALSE}
knitr::opts_chunk$set(echo = TRUE)
```

## Exercice 1 (8pts)

Chargement du jeu de données :
 
```{r chargement donnees, echo=T}
diam<-read.table("diamantsPurs.csv",header=T,sep=" ")
```

### question 1 (2pts)

 Extraire de ce data frame l'échantillon des prix pour les diamants pour lesquels la variable \texttt{color} prend la modalité \texttt{D} et l'affecter à \texttt{x} puis affecter à \texttt{y}
 l'échantillon des prix des diamants pour lesquels la variable \texttt{color} prend la modalité \texttt{I} dans le tronçon d'instructions suivant à compléter :
 

 
```{r,echo=T}
x<-diam[diam$color=="D","price"];y<-diam[diam$color=="I","price"]
```
 
### question 2 (3pts)

Donner les trois quartiles empiriques
de chaque échantillon :

```{r}
summary(x);summary(y)
```
Pour l'échantillon des prix des diamants de couleur D, la médiane (second quartile) vaut 4208 et pour ceux de couleur I
elle vaut 6867. Les quantiles d'ordre $25\%$ sont resp. de 3812 pour \texttt{x} et 3734  pour \texttt{y}. Les quantiles d'ordre $75\%$ sont resp. de 3812 pour \texttt{x} et 3734  pour \texttt{y}.

### question 3 (3pts)

Pour comparer ces deux échantillons on peut représenter leurs boxplots sur un même graphique auquel
sont ajoutées ici les positions des moyennes (points rouges) :

```{r,fig.height=2.2, fig.width=4, fig.align="center",echo=F}
boxplot(x,y,main="prix d'un diamant selon sa couleur", names=c("couleur D","Couleur I"))
points(c(mean(x),mean(y)),col=2,pch=20)

```
Interpréter ce graphique (3 commentaires attendus) :

1) Les positions médianes sont très différentes : beaucoup plus élevée pour les diamants de couleur I que D. Les diamants de couleurs I sont "en médiane" plus chers que ceux de couleur D.

2) La dispersion des prix est beaucoup plus importante pour I que pour D.

3) La répartition observée dans chaque échantillon et, particulièrement pour les diamants de couleur I, est dissymétrique.

4) A noter aussi quelques individus extrêmes dans l'échantillon des diamants de couleur D.

## Exercice 2 (12 pts)

### question 1 (10 pts)

Représenter sur l'intervalle $[-3,3]$ la fonction $f$ valant $x+1$ sur l'intervalle $[-1,0]$, $-x+1$ sur l'intervalle $[0,1]$ et 0 partout ailleurs (on utilisera la fonction \texttt{segments} pour tracer la fonction sur $[-3,-1]$ et sur $[1,3]$ et on tracera son graphe en rouge). Y ajouter en vert  la densité d'une variable de loi ${\cal N}(0,1)$. Indiquer le titre "deux densités ", la légende "densité"  en ordonnée  et ajouter l'axe des ordonnées en noir (pas celui des abscisses). En d'autres termes, reproduire le graphique suivant :

```{r,fig.height=2.2, fig.width=5, fig.align="center",echo=T}
curve(x+1,xlim=c(-3,3),from=-1,to=0, col=2,main="deux densités",ylab="densité")
# 4 points : 1,5 pour curve(x+1,) et 0.5 pour chaque option
curve(-x+1,from=0, to=1,add=T,col=2 ) # 2 points
abline(v=0) # 0.5 pt
segments(-3,0,-1,0,col=2) # 1 pt
segments(1,0,3,0,col=2) # 1 pt
curve(dnorm(x),col=3,add=T) # 1,5 pts
```

### question 2 (2 pts)

La fonction tracée en rouge est une densité de probabilité 
 car c'est une fonction positive ($>=0$) sur $]-\infty,\infty[$ et d'intégrale sur son domaine valant 1.

