---
title: "Comparaison d'échantillons"
author: "Frédérique Leblanc"
date: "2024-04-20"
output: html_document
---

```{r setup, include=FALSE}
knitr::opts_chunk$set(echo = TRUE)
```

## Chargement de trois data frame

```{r}
read.table("proteine.csv",header=T,sep=",")->prot
read.table("cardiaque.csv",header=T,sep=",")->card
read.table("her.txt",header=T,sep="\t")->her
```

## Fichier her

$X$ : $\texttt{wt}$ du data frame $\texttt{her}$

$Y$ : $\texttt{waist}$ du data frame $\texttt{her}$

$D=X-Y$ 

$X_1$ : $\texttt{wt}$ du data frame $\texttt{her}$ chez les hommes

$X_2$ : $\texttt{wt}$ du data frame $\texttt{her}$ chez les femmes


### Comp echantillons appariés

On peut appliquer ce test sous condition que $D$ suive une loi normale, ce que l'on vérifie avec $\texttt{qqnorm}$ et si la loi normale n'est pas un bon modèle, alors pour des échantillons de taille suffisante (>30) on peut  quand même utiliser le t.test t (cas asymptotique)

Par exemple pour tester :

$${\cal H}_0 : \mu_X-\mu_Y\geq -14 ~~~~~~~~~~~~~~~~~~~~~~~~~{\cal H}_1 : \mu_X-\mu_Y<-14$$
On fait un test de comparaisons de moyennes d'échantillons appariés, avec 
```{r }
t.test(her$wt,her$waist,mu=-14,paired=T,"less")
d<-her$wt-her$waist

t.test(d, mu=-14, alternative="less")
```

La pval du test est de $0,7\%$ donc on peut conclure que $\mu_X-\mu_Y<-14$ avec un risque de se tromper $\alpha$ dès que $\alpha>0,7\%$, donc de façon statistiquement significative.

### Comparaison d'échantillons indépendants : poids des femmes poids des hommes

```{r}
x1<-her$wt[her$sex==0]
x2<-her$wt[her$sex==1]
qqnorm(x1);qqnorm(x2)
```

On peut raisonnablement supposer que X1 et X2 sont des variables normales (alignement dans le qqnorm plot)
et  faire les test de comparaisons de moyennes et variances. On commence par le test de comparaison de variance pour savoir si celui de comparaison des moyennes doit être réalisé en supposant ou non les variances égales.

On fait donc d'abord le test d'égalité des variances :

$${\cal H}_0 : \sigma_{X_1}=\sigma_{X_2}~~~~~~~~~~~~~~~~~~~~~~~~~{\cal H}_1 : \sigma_{X_1}\neq \sigma_{X_2} $$



```{r pressure, echo=FALSE}
var.test(x1,x2)
```


On ne peut supposer les variances égales puisqu'on conclut qu'elles sont différentes pour tout risque de se tromper supérieur à $2,9\%$.

Donc dans un test de comparaisons de moyennes par ex le test qu'il faut faire si l'on veut montrer qu'en moyenne le poids d'une femmes est inférieur à celui des hommes de 6kg on fera le test : 

$${\cal H}_0 : \mu_{X_1}-\mu_{X_2}\leq 6 ~~~~~~~~~~~~~~~~~~~~~~~~~{\cal H}_1 : \mu_{X_1}-\mu_{X_2} > 6 $$
```{r}
t.test(x1,x2,6,var.equal=F,alternative = "greater")
```
On peut donc conclure avec un risque de se tromper faible ($>3,8\%$) qu'en moyenne
les hommes ont plus de 6kg de plus que les femmes.
