---
title: "Solution Exemple1 Statistiques"
author: "Frédérique Leblanc"
date: "2023-04-04"
output:
  html_document: default
  pdf_document: default
---

```{r setup, include=FALSE}
knitr::opts_chunk$set(echo = TRUE)
```

## Chargement et Extraction

### question 1

```{r}
card=read.table("cardiaque.csv",header=T,sep=",");head(card)
x<-card[card$age<=30,"cardiaque"]
y<-card$cardiaque[(card$age>30)&(card$age<=50)]
z<-card$cardiaque[(card$age>50)]
```

### question 2

Calculs des caractéristiques numériques demandées avec :

```{r}
nx<-length(x);mx<-mean(x);sx<-sd(x)
ny<-length(y);my<-mean(y);sy<-sd(y)
nz<-length(z);mz<-mean(z);sz<-sd(z)
```

Affichage des résultats en tableau de la forme à remplir 

```{r}
data.frame ("variable"=c("X","Y","Z"),"n"=c(nx,ny,nz),"esb de mu"=c(mx,my,mz),
            "esb de sigma"=c(sx,sy,sz))->d
print(d, digits = 4)
```
Commentaires :

* Des estimations de moyennes très différentes qui laissent penser que $\mu_X\neq\mu_Y\neq\mu_Z$ :
il y a manifestement un effet significatif de l'âge sur le risque d'avoir une pathologie cardiaque.
On pourrait le valider statistiquement par des tests de comparaisons de moyennes (pas demandé ici).
En tout cas à partir de 50 ans le risque double.

* Des dispersions observées très différentes aussi : bien moins de variabilité chez les "jeunes" que chez les plus agés ("âge moyen" et "plus de 50") : on pourrait vérifier par un test statistique
de comparaison de variances que $\sigma_X\neq\sigma_Y$ et $\sigma_X\neq\sigma_Z$.

### question 3

On utilise ici la procédure $\texttt{prop.test}$ de R pour un intervalle de niveau de confiance exact
$1-\alpha$, sans condition sur les tailles d'échantillons
et un calcul à la main  pour l'IC de niveau asymptotique $1-\alpha$ vu en cours à condition d'avoir $\hat{p}*n>5$ et $n(1-\hat{p})>5$.  .
Ici les échantillons sont de grandes tailles donc les deux procédures peuvent ếtre utilisées, mêmes si elles fournissent des intervalles légèrement différents.

#### Intervalles de niveaux exacts (valables pour tout $n$)

```{r intervalle exact, echo=FALSE}
prop.test(sum(x),length(x),conf.level = 0.98)->prop_ex_98

prop.test(sum(x),length(x),conf.level = 0.80)->prop_ex_80
rbind(c(prop_ex_98$conf.int[1],prop_ex_98$conf.int[2],prop_ex_98$conf.int[2]-prop_ex_98$conf.int[1]),
c(prop_ex_80$conf.int[1],prop_ex_80$conf.int[2],prop_ex_80$conf.int[2]-prop_ex_80$conf.int[1]))
```
#### Intervalles de niveaux approximatifs (asymptotiques)

```{r intesymptotique, echo=FALSE}
f<-mean(x)
binf_98<-f-sqrt(f*(1-f)/length(x))*qnorm(1-0.02/2)
bsup_98<-f+sqrt(f*(1-f)/length(x))*qnorm(1-0.02/2)
binf_80<-f-sqrt(f*(1-f)/length(x))*qnorm(1-0.1/2)
bsup_80<-f+sqrt(f*(1-f)/length(x))*qnorm(1-0.1/2)
rbind(c(binf_98,bsup_98,bsup_98-binf_98),c(binf_80,bsup_80,bsup_80-binf_80))
```

### question 4

Avec l'intervalle asymptotique : 

L'intervalle de niveau de confiance approx.  $98\%$ est de longueur supérieure à 0.1 tandis qu'au niveau de confiance approx de $80\%$ sa longueur est inférieure à 0.1, donc le niveau de confiance cherché se trouve entre $80\%$ et $98\%$. En descendant de proche en proche de $10^{-2}$ le niveau depuis $98\%$ on peut trouver la solution de façon numérique. On peut aussi chercher $\alpha_0$ de façon exacte en résolvant l'équation
$2\sqrt{\hat{p}(1-\hat{p})/n}*u_{1-\alpha_0/2}=0.1$
qui donne la solution
$1-\alpha_0=2\Phi(0.05\sqrt{n/(\hat{p}(1-\hat{p})})-1$
```{r}
niv=2*pnorm(0.05*sqrt(nx/(f*(1-f))))-1; niv

```
Avec l'intervalle exact, on essaie des valeurs de niveaux allant de $98\%$ à $80\%$ par pas de $10^{-2}$ et on s'arrête dès qu'on a atteint la longueur 0.1
```{r}
alpha=0.077
prop.test(sum(x),length(x),conf.level = 1-alpha)->prop_ex
c(prop_ex$conf.int[1],prop_ex$conf.int[2],prop_ex$conf.int[2]-prop_ex$conf.int[1])
```

On obtient un niveau de confiance de $92\%$ pour un intervalle d'amplitude $10\%$.

### question 5

* a) avec $\texttt{prop.test}$ pas de conditions requises et avec le test asymptotique du cours il faut s'assurer que l'échantillon est suffisamment grand avec : $\hat{p}*n>5$ et $n(1-\hat{p})>5$. Ici ç'est limite mais ça passe puisque $n=108$ et $\hat{p}=0.07$.

* b) ${\cal H}_0 : p\geq p_0$ et ${\cal H}_1 : p < p_0$

* c) avec $\texttt{prop.test}$ on exécute :
```{r}
prop.test(sum(x),length(x),p=0.35,alternative="less")
```
Et on relève :

* d) $t_{calc}=34.941$ et $p_{val}=1,7\cdot 10^{-9}$.

Rappelons que 
la loi sous l'hypothèse nulle de la statistique de test \texttt{X.squared} est un chi-deux à 1 degré de liberté. C'est la loi utilisée pour le calcul de la $p$-valeur.

* e) On peut conclure, avec tout risque de se tromper $>1,7\cdot 10^{-9}$, que les "jeunes" ont un risque  de pathologie cardiaque inférieur à celui connu tous âges confondus. Il est donc statistiquement significatif que la "jeunesse" est bien moins exposée au risque cardiaque que la population totale.


* c) et d) avec le test asymptotique :  on peut répondre  avec 
```{r}
p_0=0.35
t<-(f-p_0)/sqrt(p_0*(1-p_0)/nx);c(t,t^2)
pval<-pnorm(t);pval
```
On obtient donc $t_{calc}=-6.01$ et $p_{val}=9.2\cdot 10^{-10}$. Rappelons que la p-valeur est dans ce cas calculée avec la loi de la statistique sous l'hypothèse nulle qui est une normale centrée réduite.


La statistique de test usuelle $T=\sqrt{n}(\hat{p}-p_0)/\sqrt{p_0(1-p_0)}$ prend la valeur
-6.01 et son carré vaut environ 36 (valeur comparable à la statistique de test fournie par \texttt{prop.test} qui vaut 34.9. 

*   e) On peut conclure, avec tout risque de se tromper $>9.2\cdot 10^{-10}$, que les "jeunes" ont un risque  de pathologie cardiaque inférieur à celui connu tous âges confondus. Il est donc statistiquement significatif que la "jeunesse" est bien moins exposée au risque cardiaque que la population totale.
