---
title: "TP6"
output: html_document
---

```{r setup, include=FALSE}
knitr::opts_chunk$set(echo = TRUE, out.width="50%")
```

## Exercice 1

1. 
```{r}
p <- 0.3
n <- 500
x <- rbinom(n,1,p)
```

2. 
```{r}
moy.taille <- cumsum(x)/(1:n)
```

3. 
```{r}
alpha <- 0.05
Binf.taille <- moy.taille-sqrt(moy.taille*(1-moy.taille)/(1:n))*qnorm(1-alpha/2)
Bsup.taille <- moy.taille+sqrt(moy.taille*(1-moy.taille)/(1:n))*qnorm(1-alpha/2)
```

4. 
```{r}
amplitude.taille <- Bsup.taille-Binf.taille
par(mfrow=c(1,2))
plot(1:n,amplitude.taille,xlab="k",ylab="Interval de confiance",type="l"); abline(h=0.1)
plot((34:n),amplitude.taille[34:n],xlab="k",ylab="Interval de confiance", type="l",main="k>34 only"); abline(h=0.1)
which.min(abs(amplitude.taille-0.1))
```

Attention, pour que T.C.L. soit valide, il faut n suffisamment grand: np>10 et n(1-p)>10, soit ici n>34.

On lit la taille minimum cherchée: on doit prendre plus de environ 300 valeurs pour garantir une amplitude de 0.1.

5. 
```{r}
prop.test(sum(x),length(x)) # par défault, teste si p=0.5 (cf. TPs suivants) et, ce qui nous intéresse ici, donne l'interval de confiance à 95% 
c(Binf.taille[n],Bsup.taille[n]) # on retrouve à peu près ce que l'on a calculé manuellement
```

La légère différence entre notre calcul et l'intervalle de confiance de prop.test vient de notre approximation que $\bar{X}_n$ suit une la loi Normale (condition: np>10 et p(1-p)>10) alors que prop.test n'utilise pas cette approximation et n'a donc pas cette condition pour s'appliquer. 

```{r}
prop.test(sum(x),length(x),conf.level=0.90) # on change le niveau de confiance avec l'option conf.level
```


6.  
```{r}
alpha <- seq(0.01,0.30,0.01)
Binf.niveau <- mean(x)-sqrt(mean(x)*(1-mean(x))/n)*qnorm(1-alpha/2)
Bsup.niveau <- mean(x)+sqrt(mean(x)*(1-mean(x))/n)*qnorm(1-alpha/2)
amplitude.niveau <- Bsup.niveau-Binf.niveau
```

7.
```{r}
plot(1-alpha,amplitude.niveau); abline(h=0.1,col="green")
```

Un niveau de confiance de 98% garanti une amplitude inférieure = 0.1.

8. 
On donne l'amplitude ampl = $2\sqrt{\frac{\bar{X}_n(1-\bar{X}_n)}{n}} u_{1-\frac{\alpha}{2}}$, et on cherche $1-\alpha$:
```{r}
ampl <- 0.1
u <- ampl/(2*sqrt(mean(x)*(1-mean(x))/n))
alphaopt <- (1-pnorm(u))*2
1-alphaopt
# abline(v=alphaopt,col=2)
```

# Exercice 2 

1. 2.
```{r}
data <- read.csv("~/mypathtosta401data/apnee.csv")
poidsH <- data[data$sex==0,"poids"]
```

3. 
```{r}
par(mfrow=c(1,2))
hist(poidsH,prob=TRUE)
curve(dnorm(x,mean=mean(poidsH),sd = sd(poidsH)),col="green",add=T)
qqnorm(poidsH)#le quantile-quantile plot pour tester la loi normale
abline(mean(poidsH),sd(poidsH),col=2)#la droite de Henry
qqline(poidsH)
```

La répartition est très proche de la gaussienne, mais n'est pas parfaite et dévie un peu vers la droite. Notons que n étant grand, d'après le théorème central limite (TCL), la moyenne et la variance empirique suivent de toute façon une distribution gaussienne, même si la loi des données n'est pas gaussienne.

4. 
```{r}
cat("mu =",mean(poidsH), "sig =",sd(poidsH))
```

5. 
```{r}
sigma <- 19
n<-length(poidsH)
u<-qnorm(1-0.05/2)
Binf<-mean(poidsH)-u*sigma/sqrt(n)
Bsup<-mean(poidsH)+u*sigma/sqrt(n)
cat("Bornes avec sigma connnu: [",Binf,";",Bsup,"]\n")
```

6. 
```{r}
t<-qt(1-0.05/2,n-1)
Binf<-mean(poidsH)-t*sd(poidsH)/sqrt(n)
Bsup<-mean(poidsH)+t*sd(poidsH)/sqrt(n)
cat("Bornes avec sigma inconnu : [",Binf,";",Bsup,"]\n")
```

7. 
```{r}
t.test(poidsH)
```
t.test donne bien l'intervalle de confiance avec sigma inconnu que l'on a trouvé précédement.
```{r}
t.test(poidsH,conf.level=0.99)
```


8. 
```{r}
alpha <- 0.1
S2 <- var(poidsH)*(n-1)/n
Binf <- n*S2/qchisq(1-alpha/2,n-1)
Bsup <- n*S2/qchisq(alpha/2,n-1)
cat("Bornes pour alpha = 0.1: [",Binf,";",Bsup,"]\n")
```

# Exercice 3 

```{r}
apnee.fumeurs <- data[data$tabac==1,"apnee"]
apnee.non.fumeurs <- data[data$tabac==0,"apnee"]
p1<-mean(apnee.fumeurs)
p2<-mean(apnee.non.fumeurs)
```

Calcul à la main avec l'approximation Gaussienne (après avoir vérifié que p1$\times$length(apnee.fumeurs)>10 et p2$\times$length(apnee.non.fumeurs)>10 avec p1 et p2<0.5):
```{r}
alpha <- 0.1
B1inf <- p1-sqrt(p1*(1-p1)/length(apnee.fumeurs))*qnorm(1-0.1/2)
B1sup <- p1+sqrt(p1*(1-p1)/length(apnee.fumeurs))*qnorm(1-0.1/2)
B2inf <- p2-sqrt(p2*(1-p2)/length(apnee.non.fumeurs))*qnorm(1-0.1/2)
B2sup <- p2+sqrt(p2*(1-p2)/length(apnee.non.fumeurs))*qnorm(1-0.1/2)
cat("Bornes fumeurs: [",B1inf," ; ",B1sup,"]\n")
cat("Bornes non fumeurs: [",B2inf," ; ",B2sup,"]\n")
```

Lecture des intervalles de confiance avec prop.test:
```{r}
prop.test(sum(apnee.fumeurs),length(apnee.fumeurs),conf.level = 0.9)
prop.test(sum(apnee.non.fumeurs),length(apnee.non.fumeurs),conf.level = 0.9) 
```

Les intervalles ont une grande partie commune, ce qui laisse penser que p1=p2 est possible.

