---
title: "TP7"
output: html_document
---

```{r setup, include=FALSE}
knitr::opts_chunk$set(echo = TRUE, out.width="50%")
library(knitr)
```

## Exercice 1 

1. 
```{r}
if (!requireNamespace("data.table", quietly = TRUE)) {
  install.packages("data.table")  # Installe le package si nécessaire
}
library(data.table)  # Charge le package

mu <- 2; sigma <- 1; N <- 1000; n=50
dataG <- matrix(rnorm(N*n,mu,sigma),ncol=n,nrow=N)
```

2.
```{r}
moys <- rowMeans(dataG)
```

3.
```{r}
par(mfrow=c(1,2))
hist(moys,probability=TRUE)
curve(dnorm(x,mu,sigma/sqrt(n)),add=T,col="red")
qqnorm(moys)
abline(mu,sigma/sqrt(n),col="red")
```


4. 
```{r}
mu0 <- 2
test1 <- sum(moys>mu0)/N
test2 <- sum(moys>mu0+2/sqrt(n))/N
test3 <- sum(moys>mu0+3/sqrt(n))/N
cat("Risque de première espèce du test1:",test1," test2:",test2," test3:",test3)
```
Pour le test 1, la distribution ayant $\mu_0$ comme axe de symétrie, il y a en effet une chance sur deux de refuser $H_0$ alors que $H_0$ est vrai.

Pour le test 2 , on est à 2 $\sigma$ (cf. TP3 Exercice 1 Q3), donc la probabilité de refuser $H_0$ à tort est 1-pnorm(2)=0.023.

De même pour le test 3 on doit obtenir un risque de première espèce de 1-pnorm(3)=0.001.

5.
```{r}
Calpha <- qnorm(1-0.05,mu0,sigma/sqrt(n)) # ou mu0+qnorm(1-0.05)*sigma/sqrt(n)
cat("Calpha = ",Calpha)
test <- sum(moys>Calpha)/N 
cat("Risque de première espèce du test",test) # doit être proche de 0.05
```

6.
Statistique de test $T=\frac{\bar{x}-\mu}{\sigma/\sqrt{n}}>u_{1-\alpha}$:

```{r}
tcalc <- (moys-mu0)/(sigma/sqrt(n)) 
sum(tcalc>qnorm(1-0.05))/N
```

7.
```{r}
pvalue <- 1-pnorm(moys,mu0,sigma/sqrt(n)) # ou 1-pnorm(tcalc)
hist(pvalue) 
```

Si $H_0$ est vrai, la p-valeur suit une loi uniforme. 
Vous pouvez donc voir que la p-valeur ne peut rien vous dire sur la probabilité que H0 soit vraie. 
Elle ne peut que vous permettre d’évaluer le risque de refuser H0 à tort.

8. 
```{r}
sds <- apply(dataG,1,sd) # calcul des écarts types
sum(moys>mu0+qt(1-0.05,n-1)*sds/sqrt(n))/N # doit être proche de  0.05
```


## Exercice 2 

1. 
```{r}
data <- read.table("C:/Users/luung/Downloads/University/Semestre_4/401_STA/TP/Donnees/apnee.csv",header = TRUE, sep = ",")

```

2. 
```{r}
poidsH <- data[data$sexe==0,"poids"]
```

3. 
```{r}
moyest <- mean(poidsH)
varest <- var(poidsH)
```

4.
```{r}
mu0 <- 87
n <- length(poidsH)
alpha <- seq(0.01,0.1,0.01)
kable(data.table(alpha=alpha,test=moyest>mu0+qt(1-alpha,n-1)*(sd(poidsH)/sqrt(n))))
```
Le changement de décision est pour $0.04<\alpha<0.05$.

5. 
```{r}
tcalc <- (moyest-mu0)/(sd(poidsH)/sqrt(n))
(pvalue <- 1-pt(tcalc,n-1))
```

6.
```{r}
t.test(poidsH,mu=87,alternative="greater")
```
On retrouve bien les valeurs de la statistique de test tcalc et de la p-valeur calculée précédement. 

