---
title: "TP9"
output: html_document
---

```{r setup, include=FALSE}
knitr::opts_chunk$set(echo = TRUE, out.width="50%")
```

## Exercice 1 

1. Les échantillons sont appariés: il s'agit de la pression sanguine du même échantillon d'individus, l'une étant la pression maximale (sys), l'autre la pression minimale (dia).
```{r}
data <- read.table("~/mypathtosta401data/her.txt",header=T, sep="\t")
sys <- data$sys
dia <- data$dia
diff <- sys - dia
```

2.
```{r, fig.height=3}
par(mfrow=c(1,2))
hist(diff,probability = TRUE)
curve(dnorm(x,mean(diff),sd(diff)),col="red",add=T)
qqnorm(diff); 
abline(mean(diff),sd(diff),col="red")
```

La distribution ne semble pas très éloignée de la loi normale. Mais comme n est grand, la moyenne de diff suivra elle bien une loi normale d'après le Théorème central limite (TCL). 

3.
```{r}
mean(diff)
t.test(diff, conf.level=0.95)$conf.int
```

4.
H0: mean(diff)=0, H1: mean(diff) différent de zéro. 
```{r}
tcalc <- (mean(diff)*sqrt(length(diff))/sd(diff))
cat("tcalc=",tcalc,"\n")
pvaleur <- 2*(1-pt(abs(tcalc),length(diff)-1))
cat("pvaleur=",pvaleur,"\n")
```

5.
```{r}
t.test(diff)
t.test(sys,dia,paired=TRUE)
```

6. 
H0: mean(diff)=40, H1: mean(diff)>40
```{r}
t.test(diff,mu=40,alternative="greater")
# t.test(sys,dia,paired=T,mu=40,alternative="greater") # équivalent
```
La p-valeur est de 7e-5 donc oui, la conclusion est très signicafive. 

## Exercice 2 

1. Les échantillons ne sont pas appariés car il ne s'agit pas du même échantillon d'individus. 
```{r, out.width="50%"}
wrF <- data[data$sex==1,"wrist"]
wrH <- data[data$sex==0,"wrist"]
boxplot(wrF,wrH,names=c("femmes","hommes"),main="wrist")
```

2. On doit supposer que wrF et wrH suivent des lois normales et que les 2 échantillons sont indépendants. Il faut également savoir si les variances des deux variables peuvent être supposées égales ou non.
H0 : les largeurs du poignet sont égales. H1: la largeur du poignet des hommes est plus grande. 

3. 
```{r}
par(mfrow=c(2,2))
hist(wrF,probability = TRUE)
curve(dnorm(x,mean(wrF),sd(wrF)),col="red",add=T)
qqnorm(wrF,main="sysF Q-Q Plot"); 
abline(mean(wrF),sd(wrF),col="red")
hist(wrH,probability = TRUE)
curve(dnorm(x,mean(wrH),sd(wrH)),col="red",add=T)
qqnorm(wrH,main="sysH Q-Q Plot"); 
abline(mean(wrH),sd(wrH),col="red")
```

wrF et wrH semblent pouvoir suivre des lois normales.

4. 
H0: les variances sont égales, H1: les variances sont différentes. 
```{r}
tcalc <- var(wrH)/var(wrF)
pvaleur <- 2*(1-pf(tcalc,df1=length(wrH)-1,df2=length(wrF)-1))
cat("tcalc=",tcalc,"\n")
cat("pvaleur=",pvaleur,"\n")
```
la p-valeur est très grande, donc pour tout risque raisonable, on ne peut pas refuser l'hypothèse H0, donc on peut l'accepter. 

5.
```{r}
var.test(wrH,wrF,alternative="two.sided")
```

6. 
```{r}
tcalc = sqrt((length(wrF)+length(wrH)-2)/(1/length(wrF)+1/length(wrH)))*
  (mean(wrH)-mean(wrF))/sqrt((length(wrF)-1)*var(wrF)+(length(wrH)-1)*var(wrH))
pvaleur <- 1-pt(tcalc,length(wrF)+length(wrH)-2)
cat("tcalc=",tcalc,"\n")
cat("pvaleur=",pvaleur,"\n")
t.test(wrH,wrF,alternative="greater", paired=F,var.equal=T) 
```

La p-valeur est minuscule: pour tout risque de se tromper supérieur à cette p-valeur, on peut rejeter l'hypothèse H0 et donc conclure que la largeur du poignée des hommes est significativement plus grande que celle des femmes. 

## Exercice 3 

1. 
```{r, out.width="50%"}
cholH <- data[data$sex==0,"chol"]
cholF <- data[data$sex==1,"chol"]
boxplot(cholH, cholF, names=c("hommes","femmes"))
abline(h=350, col="red")
```

2. Test de comparaison de 2 proportions entre 2 échantillons indépendants. 
H0 : $p_H=p_F$ H1: $p_H$ différente de $p_F$
```{r}
FH = mean(cholH>350) # 0.4
FF = mean(cholF>350) # 0.175
```

3. 
```{r}
prop.test(c(sum(cholH>350),sum(cholF>350)),c(length(cholH),length(cholF)))
```
On peut refuser H0 avec un risque $\alpha$ de se tromper de 5% et, si on accepte ce risque, on peut conclure que les hommes ont plus de chance d'avoir un cholestérol supérieur à 350 que les femmes.

4.
Pour diminuer le risque de se tromper, il faudrait augmenter la taille de l'échantillon. 


