---
title: "Intervalle de fluctuation ou intervalle de Confiance :      
          Cas de la proportion "
author: " "
date: " "
output:
  beamer_presentation: default
  ioslides_presentation: default
  slidy_presentation: default
header-includes:
- \usepackage[utf8]{inputenc}
- \usepackage[T1]{fontenc}
fontsize: 10pt
---

```{r setup, include=FALSE}
knitr::opts_chunk$set(echo = TRUE)
```

## Jeu de Pile ou Face

On joue avec une pièce juste, telle que la proba d'obtenir face soit $p=1/2$.

Soit $X_i$ la variable indicatrice de succès "obtenir face" au i-ème lancé.
$X_i$ suit une loi ${\cal B}(p)$ et les $X_i$ sont indépendantes.

Simulation de $N=100$ échantillons de taille $n=50$ et calcul des moyennes empiriques de chaque échantillon : 

\vspace{1cm}

```{r simulations}
n<-50; N<-100; p=0.5 # paramètres de simulation
matrix(rbinom(n*N,1,p),ncol=n)->dataB 
# un n-ech. par ligne de dataB
moys<-rowMeans(dataB) # les moyennes de chaque échantillon 
length(moys) # N nombre de réalisations de sum(x_i)/n
```

## Intervalle de fluctuation

$\bar{X}_n$ fluctue autour de son espérance $p$ et avec une probabilité valant approximativement $1-\alpha$ dans l'intervalle :
$$IF(p,\alpha)=\left[p-\sqrt{\frac{p(1-p)}{n}}u_{1-\frac{\alpha}{2}},
p+\sqrt{\frac{p(1-p)}{n}}u_{1-\frac{\alpha}{2}} \right]$$
Autrement dit 
$$P(\bar{X_n} \in IF(p,\alpha))\approx 1-\alpha ~~~~\mbox{si}~~~np>10~\mbox{et}~n(1-p)>10$$
IF ne dépend pas de l'échantillon. C'est un **intervalle déterministe**.


## Illustration avec les N réalisations de $\bar{X}_n$ 

```{r fluctuation, echo=FALSE}
alp<-0.05
moysconf<-(moys>p-sqrt(p*(1-p)/n)*qnorm(1-alp/2))&(moys<p+sqrt(p*(1-p)/n)*qnorm(1-alp/2))
plot(moys,col=moysconf+2,pch=20, ylab="IF de niveau de fluctuation 95%", xlab="N° d'échantillon",
     main="N réalisations de la moyenne empirique d'un n-échantillon",cex.main=2 )
abline(h=p)
abline(h=p-sqrt(p*(1-p)/n)*qnorm(1-alp/2),lty=2)
abline(h=p+sqrt(p*(1-p)/n)*qnorm(1-alp/2),lty=2)
segments(x0=(1:N),y0=rep(p-sqrt(p*(1-p)/n)*qnorm(1-alp/2),N),
         x1=(1:N),y1=rep(p+sqrt(p*(1-p)/n)*qnorm(1-alp/2),N),lwd=0.5)
```
Environ $5\%$ des échantillons produisent un $\bar{x}_n$ hors de l'IF donc dits non conformes au niveau de fluctuation 95%



## Amplitude de l'intervalle de fluctuation
\begin{itemize}
\item
Pour $p$ et $\alpha$ fixés, l'amplitude $2\sqrt{\frac{p(1-p)}{n}}u_{1-\frac{\alpha}{2}}$ décroit avec $n$
 
 On peut trouver une valeur de $n$ minimale $n_{min}$ pour laquelle elle est inférieure à $a$ :
 $$2\sqrt{\frac{p(1-p)}{n}}u_{1-\frac{\alpha}{2}}\leq a\Longleftrightarrow  n\geq \frac{4p(1-p)u^2_{1-\frac{\alpha}{2}}}{a^2}$$
En particulier pour le jeu de pile ou face avec une vraie pièce où $p=0.5$ avec $\alpha=0.05$ et $a=0.02$, $n_{min}\geq a^{-2}u^2_{1-\frac{\alpha}{2}}=(1.96)^2(0.25)\cdot 10^4$ soit $n_{min}=9604$. Pour une amplitude de $0.1$ on obtient $n_{min}=77$ et pour une amplitude de $0.3$, $n_{min}=26$.
\item 
Pour $p$ et $n$ fixés, lorsque $\alpha$ augmente l'amplitude diminue. Autrement dit
la précision augmente lorsque le niveau de fluctuation baisse. Et  $\alpha$
qui garantit une amplitude $\leq a$ satisfait $\alpha \geq 2(1-\Phi(a\sqrt{n/(4p(1-p))}))$.
Pour $n=50$ et $a=0.02$ (précision $\pm 1\%$) on devrait prendre $\alpha\geq 88,8\%$  soit $1-\alpha\leq 11,2\%$. 
\end{itemize}

## Intervalle de confiance 

Si $n$ assez grand ($np>10$ et $n(1-p)>10$)
l'intervalle de confiance pour $p$ de niveau de confiance approximatif $1-\alpha$ est donné par  $$IC(F_n,\alpha)=\left[F_n-\sqrt{\frac{F_n(1-F_n)}{n}}u_{1-\frac{\alpha}{2}},
F_n+\sqrt{\frac{F_n(1-F_n)}{n}}u_{1-\frac{\alpha}{2}} \right]$$
Autrement dit 
$$P(p \in IC(F_n,\alpha))\approx 1-\alpha ~~~~\mbox{si}~~~np>10~\mbox{et}~n(1-p)>10$$
L'intervalle de confiance est un **intervalle aléatoire** qui dépend de l'échantillon et du niveau de confiance $1-\alpha$.

## Calculs des IC pour  les N réalisations de $\bar{X}_n$ 
```{r confiance, echo=F}
plot(moys,col=moysconf+2,pch=20, ylab="IC de niveau de confiance 95%", xlab="N° d'échantillon",
     main="N réalisations de l'intervalle de confiance pour p avec n=50",cex.main=2 )
abline(h=p)

segments(x0=(1:N),y0=moys-sqrt(moys*(1-moys)/n)*qnorm(1-alp/2),
         x1=(1:N),y1=moys+sqrt(moys*(1-moys)/n)*qnorm(1-alp/2),lwd=0.5,col=moysconf+2)
```

On observe qu'environ 5% des intervalles de confiance calculés **contiennent** la valeur
du paramètre $p=1/2$.

## Exercice

\begin{itemize}

 \item Refaire tourner le script en modifiant les valeurs de $n$, $N$ et $\alpha$ dans le premier
 tronçon d'instruction \texttt{simulations} et observer ce qui change (les objets déterministes
 ) et ce qui ne change pas (les objets aléatoires)
 \item Faire la même expérience numérique dans le modèle normal avec $\mu=2$ et $\sigma=2$ :
 \begin{itemize}
 \item dans le tronçon \texttt{simulations} utiliser le générateur aléaoire de la loi normale \texttt{rnorm()}
 \item dans le tronçon \texttt{fluctuation} adapter le calcul de l'intervalle de fluctuation
 au cas du modèle normal
 \item dans le tronçon \texttt{confiance} adapter le calcul des intervalles de confiance
 pour $\mu$ dans le cas $\sigma$ inconnu (indication : pour calculer la variance empirique corrigée de chacun des $N$ échantillons de taille $n$ on peut utiliser \texttt{apply(dataG,MARGIN=1,var)} qui calcule les $N$ variances corrigées)
 \end{itemize}
 \end{itemize}
 
 