---
title: "TP1 commencer avec R"
author: "Frédérique Leblanc"
date: '2024'
output:
  pdf_document: default
  html_document: default
---

Pour  configurer l'environnement RMarkdown et fixer les tailles de graphiques

```{r setup, include=TRUE}
knitr::opts_chunk$set(fig.height=2.5, fig.width=4,fig.align="center")
```



## Exercice 1


Pour travailler dans le répertoire de travail TP1 on utilise l'instruction 
suivante $\texttt{setwd("~/...../TP1")}$  ou on demande à R d'exécuter le chagement de répertoire de travail via le menu **Session/Set Working Directory/Choose Directory**.

```{r, echo=FALSE}
#setwd("~/Documents/cours/L2MIN/STAT/TP/Version2022 Tous parcours/Partie1 Proba et Stat Desc. TP1_5/Scripts Solutions TP/Avant Seance")
setwd("~/Documents/cours/L2MIN/STAT/TP/Version2023-24 Tous parcours/Partie1 Proba et Stat Desc. TP1_5/Scripts Solutions TP/Avant Seance")
#setwd("~/TPSTAT/TP1")
```

Cela étant fait, dans la fenêtre Console en bas à gauche s'affiche l'instruction exécutée par R soit
celle partiellement indiquée dans le tronçon d'instructions indiqué dans la zone grisée ci-dessus.

### question 5

Executer l'instruction suivante en cliquant sur la petite flèche verte orientée vers la droite et située en haut à droite de la partie grisée contenant une série d'instructions :

```{r}
1:10
```

Observer que l'instructions exécutée est rappelée dans la fenêtre Console
après le prompt ">" en bleue et que son résultat s'affiche en noir.


### question 6

On peut ajouter des commentaires dans un tronçon grisé contenant des instructions en les précédant du caractère '#'. Sinon toutes les parties
rédigées sur fond blanc sont du texte (avec possibilité d'y intégrer des formules mathématiques). Les parties (encadrées sur fond blanc en html) précédées d'un double '#' sont le résultats des instructions indiquées dans la partie grisée.

```{r}
init<-1:10  #affecte à init la liste des 10 premiers entiers
1:10-> init # meme chose que précédemment
init=1:10 # autre option pour définir un objet mais préférer les deux premières
init # affiche le contenu de l'objet


```

### question 7

On peut appeler la fonction d'aide de R sur une fonction avec la fonction
help() de R, par exemple pour comprendre ce que fait l'opérateur ':' on exécute


```{r}
help(":")
```

## Exercice 7 : tracés de fonctions 

### Inclure des graphiques

Par exemple pour tracer le nuage des points d'abscisses 1,2,3,4 et 5
et d'ordonnées 2,4,6,8 et 10 on utilise la fonction plot() et les instructions
suivantes : 
```{r, }
x<-1:5
y<-2*x
plot(x,y,col=2,xlab="abscisse", ylab="ordonnée", pch=20)
```

Aller consulter l'aide de la fonction $\texttt{plot}$ pour personnaliser
et améliorer ce graphique en y ajoutant par exemple un titre, en reliant les points par des segments,....

### Superpositions de couches graphiques

R permet de rajouter des informations sur un graphique déjà créé. Certaines fonctions de R permettent d'ouvrir une première couche graphique, comme par exemple les fonctions $\texttt{plot}$ ou $\texttt{curve}$ tandis que d'autres comme $\texttt{points}$ ou $\texttt{abline}$ permettent de superposer sur le graphique déjà ouvert des droites ou des points. La fonction $\texttt{curve}$
peut également servir à rajouter une courbe sur un graphique déjà créé à condition de lui imposer l'option $\texttt{add=TRUE}$.

 Par exemple avec une simple couche avec la fonction $\texttt{plot}$ et les options $\texttt{type="l"}$ et 
$\texttt{main= "mon titre"}$ permet de produire un tracé où les points du nuage sont reliés par des segments et le titre "mon titre" est ajouté :
```{r pressure, echo=FALSE}
plot(x,y,main="mon titre",type="l")
```


Une fonctions graphique qui  produit une première couche graphique où sont entre autres définis les axes leurs unités et tout ce qui va définir le "cadre" du graphique peut-être suivie d'une seconde fonction définie par une fonction qui   ne peut être utilisée que lorqu'une première couche a été crée comme par exemple les fonctions $\texttt{points}$ ou $\texttt{abline}$.

```{r,}
plot(x,y,main="mon titre",type="l")
points(1,3,col=2,pch=20) #ajoute le point (1,3) en noir avec le caractère n20
abline(h=0,v=0) #ajoute les axes
abline(1,1,col=2) #ajoute la droite d'équation ax+b en rouge
```

On peut mentionner la fonction graphique $\texttt{curve}$ qui peut-être utilisée
soit pour produire une première couche, soit pour ajouter une seconde couche sur un graphique déjà ouvert à condition de lui spécifier l'option add=T :

```{r, }
curve(sin,xlim=c(0,2*pi)) #trace le sinus entre 0 et 2pi
curve(cos,add=T,col=2)  #ajoute le tracé du cos en rouge

```

