---
title: "Charger des données et en extraire des échantillons"
author: "Frédérique Leblanc"
date: "2023-02-19"
output:
  html_document:
    df_print: paged
  pdf_document: default
---

```{r setup, include=FALSE}
knitr::opts_chunk$set(echo = TRUE)
```




# Exercice pour l'extraction de données du TP5

## Avec les données de cardiaque.csv

Pour charger les données du fichier cardiaque.csv depuis le répertoire
de travail qui les contient on exécute  :
```{r}
cardiaque<-read.table("cardiaque.csv", sep=",", header=T)
head(cardiaque)
```

462 observations de 13 variables.

Pour extraire l'échantillon des pressions systoliques dans la population des 
patients ayant un BMI supérieure ou égal à 23 on indique entre  [,]  à gauche de ","
la condition requise sur les lignes du data.frame et à droite de la virgule la colonne
à extraire :

```{r}
sysC<-cardiaque[cardiaque$cardiaque==1,"systolique"]
summary(sysC)
sd(sysC)  # s' de l'échantillon
```
On peut aussi extraire le sous-échantillon correspondant aux patients cardiaque à partir
de l'échantillon de la variable systolique avec

```{r}
cardiaque$systolique[cardiaque$cardiaque==1]

```

## Chargement des données HER

Les données sont dans le fichier her.txt à copier dans le repertoire de travail
et à charger avec

```{r}
read.table("her.txt",header=T,sep="\t",dec=".")->her
head(her)
```

80 observations de 16 variables

## Chargement des données diamantsPurs :


```{r}
read.table("diamantsPurs.csv",header=T,sep=" ",dec=".")->diamants
head(diamants)
```

202 observations de 10 variables 

## Chargement des données du fichier donneesSerie4.csv 

```{r}
read.table("donneesSerie4.csv",header=F,sep=" ",dec=".")->serie
head(serie)
```

100 observations de 6 variables.

Comme il s'agit d'un fichier où la première ligne contient le premier individu
observé (comme l'indique l'option header=TRUE) R a lui même fait un choix pour les noms de colonnes : V1,...,V6 et pour extraire du data.frame serie la sixième colonne
 et en afficher les premières lignes, on pourra exécuter :
 
```{r}
head(serie)
serie[,6] # par numéro de colonne
serie$V6  # en utilisant le nom de colonne attribué par R 
```

# Autres jeux de données

## Données d'apnée du sommeil

Chargement des données et affectation au data.frame **apnee**

```{r}
read.table("apnee.csv",sep=",",header=T)->apnee
head(apnee)
```

Extraction d'un sous échantillon par exemple la variable **age** chez les personnes souffrant d'apnée du sommeil
```{r}
apnee[apnee$apnee==1,"age"] # on extrait depuis un tableau (data.frame)
apnee$age[apnee$apnee==1]   # on extrait depuis un vecteur (la colonne age du data.frame apnee)
```

## Données protéines

Chargement des données et affectation au data.frame nommé **proteine**

```{r}
read.table("proteine.csv",sep=",",header=T)->proteine
head(proteine)
```
770 observations de 6 variables.

Pour extraire par exemple l'échantillon de la variable **repliement** dans le regne **Metazoa** :
```{r}
proteine[proteine$regne=="Metazoa","repliement"]  # depuis le data.frame
proteine$repliement[proteine$regne=="Metazoa"]    # depuis la colonne repliement du data.frame 
```















































































































































































































































































































































































































































































