---
title: "Evaluation N1 -Sujet Exemple 2- Corrigé"
author: "Frédérique Leblanc"
date: "2023-02-19"
output:
  html_document:
    df_print: paged
  pdf_document: default
---

```{r setup, include=FALSE}
knitr::opts_chunk$set(echo = TRUE)
```



## Exercice 1 : avec les données diamantsPurs

Charger les données diamantsPur.csv et les affecter à **diamants**. 

*Attention le script Rmd et le fichier de données doivent se trouver dans le même répertoire : celui choisi comme répertoire de travail (Working Directory) dans la session. On utilise* **read.table** *avec les options* **sep** *et* **dec** *si le séparateur dans le fichier lu est différent de la virgule et la décimale autre qu'un "." qui sont les choix par défaut dans la fonction*  **read.table**. 

```{r chargement}
read.table("diamantsPurs.csv",header=T)->diamants
head(diamants)

```

On s'intéresse à la variable **price** pour les diamants de taille idéale  (**cut=="Ideal"**).  Extraire  les prix de ces diamants que l'on affecte à **x**. Calculer ensuite les caratéristiques suivantes :

* taille  affectée à **nx**
* moyenne  affectée à **mx**
* variance empirique  affectée à **vx**
* variance empirique corrigée affectée à **vex**
* écart-types empiriques corrigé affectés à **sdex**
* quartiles affectés à **q1**, **q2**, **q3**
* minimum et maximum affectés à **min** et **max**


 *Dans le chunck ("tronçon") d'instructions R, nommé* **extraction}** *, suivant on extrait l' échantillon*  **x**  :

```{r extraction,echo=TRUE}
x<-diamants$price[diamants$cut=="Ideal"]
```

 *Dans le chunck suivant on calcule les caractéristiques qui permettront de renseigner la table des résumés numériques demandés :*
 
```{r resume,secho=TRUE}
nx<-length(x);mx=mean(x);vex=var(x);vx=(nx-1)/nx*vex;sdex=sd(x)
min<-quantile(x,prob=0,name=F);max<-quantile(x,prob=1,name=F)
q1<-quantile(x,prob=0.25,name=F);q2<-quantile(x,prob=0.5,name=F)
q3<-quantile(x,prob=0.75,name=F)
```

*Ensuite on éxécute le chunck "table"  qui crée un data.frame contenant les résultats demandés et l'affiche * : 

```{r table,echo=TRUE}

data.frame("autour de la moyenne" =c("taille","moyenne","variance empirique",
           "variance empirique corrigée", "ecart-type emp. corrigé"),
           "valeurs"=c(nx,mx,vx,vex,sdex),
           "autour de la médiane"=c("minimum","q25%","q50%","q75%","maximum"),
           "boxplot"=c(min,q1,q2,q3,max))->d
print(d,digits=4)
```

2) Commentaire : *Un prix moyen dans cette catégorie beaucoup plus élevé que le prix médian signe d'une répartition non symétrique et un écart entre les deux premiers quartiles bien plus faible qu'entre les deux derniers quartiles. Les prix sont beaucoup plus dispersés au dessus de la médiane qu'en dessous.* 

## Exercice 2 : Tracé de la fonction tangeante

1) Tracé de la fonction tangeante sur  $]0,2\pi[/ \{ \pi/2,3\pi/2\}$ en noir, avec titres et légendes  et ajout des axes et des asymptotes en rouge : 

*La fonction tangeante étant discontinue en *$\pi/2$ *et* $3\pi/2$ *il faut effectuer son tracé en trois étapes. On utilise la fonction* **curve** *plusieurs fois de suite : on applique la fonction avec l'option* **add=F** *pour faire en première couche le tracé sur* $[0,1.55[$, *puis avec * **add=T**  *on ajoute en seconde couche le tracé sur* $[1.64, 4.65]$ *et pour finir en dernière couche  le tracé sur* $[4.75,6.2]$.

*Ensuite on ajoute les axes et les asymptotes avec* **abline**.

**Remarque** : les instructions pour réaliser le graphiques doivent être
mises dans un même chunck. Ici on exécutera : 

```{r trace}
curve(tan, from =0.0, to=1.55, xlim = c(0,2*pi), ylim=c(-6,6),
      main="fonction tangeante", xlab="x", ylab="tg(x)")
curve(tan, from =1.64, to=4.65, add=T)
curve(tan, from =4.75, to=6.2, add=T)
abline(v=0,h=0)                                       #ajout des axes
abline(v=pi/2,col=2);abline(v=3*pi/2,col=2)           #ajout des asymptotes
abline(h=5,lty=2,col=3)                         #aide à la lecture des antécédants de 5
abline(v=atan(5),lty=2,col=3)                   #aide à la lecture des antécédants de 5
abline (v=atan(5)+pi,lty=2,col=3)               #aide à la lecture des antécédants de 5
```

3)  *On lit à l'aide des traits en pointillés verts que 5 a deux antécédants dans* $]0,2\pi[$
*qui valent environ* $1.4$ *et* $4.5$. *La fonction tangeante n'est donc pas injective sur* $]0,2\pi[$. *Par contre elle l'est sur *$]0,\pi/2[$ *et sur cet intervalle sa fonction réciproque est calculée avec la fonction* **atan**. 


